【裁判字號】    97,重訴,21
【裁判日期】    970731
【裁判案由】    槍砲彈藥刀械管制
【裁判全文】
臺灣板橋地方法院刑事判決              97年度重訴字第21號
公  訴  人  臺灣板橋地方法院檢察署檢察官
被      告  乙○○
選任辯護人  陳麗玢律師
上列被告因違反槍砲彈藥刀械管制條例等案件，經檢察官提起公
訴（97年度偵字第1192、4283號），本院判決如下：
    主  文
乙○○犯非法轉讓空氣槍罪，處有期徒刑伍年陸月，併科罰金新
臺幣拾萬元，罰金如易服勞役，以新臺幣仟元折算壹日。扣
案如附表編號１至９所示之物，均沒收。
被訴非法運輸空氣槍及私運管制物品進口部分，均無罪。
    事  實
一、乙○○明知具有殺傷力之空氣槍，係槍砲彈藥刀械管制條例
    所管制之槍枝，非經主管機關許可，不得轉讓及持有，竟仍
    未經許可，即於民國（下同）95年12月底某日，在臺北縣中
    和市○○路○ 段19巷19之3 號住處，利用網際網路連結雅虎
    奇摩網站，向真實姓名年籍不詳賣家，以每枝新臺幣（下同
    ）13,000元之價格，購買如附表所示具有殺傷力之空氣槍，
    並由該名賣家將該等空氣槍寄送至乙○○所經營位於臺北縣
    板橋市縣○○道○ 段36號之摩比電子有限公司（下稱摩比公
    司），由乙○○收受而持有之；其後，乙○○復基於讓轉該
    等空氣槍之犯意，於露天拍賣網站上刊登販賣空氣槍之廣告
    ，並以其所持用之0000000000號行動電話為聯絡電話，適買
    主甲○○（另案由臺灣士林地方法院檢察署檢察官偵查中）
    於96年10月初某日瀏覽前揭網頁後，以其所使用之00000000
    00號行動電話與乙○○連繫轉售空氣槍事宜，迨雙方接洽完
    成，甲○○即於96年10月6 日上午11時許，前往摩比公司，
    由乙○○以12,000元之價格，轉讓如附表編號10所示之空氣
    槍1 枝予甲○○。嗣於96年11月13日，經警循線赴甲○○（
    另由臺灣士林地方法院檢察署偵辦）位於臺北市○○區○○
    路240 之20號3 樓住處，查獲其未經許可持有槍枝6 枝（含
    附表編號10所示之空氣槍1 枝），再據其供述，於同年12月
    25日15時40分許，赴摩比公司查獲乙○○，並扣得其所持有
    如附表編號1 至9 所示之空氣槍。
二、案經臺北市政府警察局移送臺灣板橋地方法院檢察署檢察官
    偵查起訴。
    理  由
壹、證據能力部分：
    本案被告之供述、被告以外之人於審判外之陳述、相關筆錄
    及書證（以下所引據者），檢察官、被告、辯護人均未於本
    案言詞辯論終結前聲明異議，本院審酌該等供述、陳述、筆
    錄、書證作成時之情況，亦無何等違背刑事訴訟程序或顯不
    可信之情形，倘以之作為本案認定犯罪事實之基礎，尚屬適
    當，爰依刑事訴訟法第156 條第1 項、第159 條之5 等規定
    ，認均具有證據能力。
貳、有罪部分：
一、訊據被告乙○○對於其經由網路購得如附表所示之空氣槍暨
    轉售如附表編號9 之空氣槍予甲○○等節，固坦承不諱，惟
    矢口否認有何違反槍砲彈藥刀械管制條例之犯行，辯稱：伊
    先前未曾使用空氣槍，並不清楚我國關於空氣槍之管制法令
    ，係因閱覽「yahoo 」、「露天」等大型拍賣網站上長期公
    開販售各式空氣槍，且均標示為合法進口之空氣槍，發射動
    能為15焦耳/ 平方公分以下，該等拍賣網站亦明文規定不得
    販售違禁物品，致伊不知悉附表所示之空氣槍係違禁品，又
    伊原先係為成立射擊俱樂部始購入上開空氣槍，嗣因故未能
    成立射擊俱樂部，乃轉售予同好，並無不法之犯罪目的，亦
    未危害社會治安云云。經查：上揭被告如何購得如附表所示
    之空氣槍暨轉售其中如附表編號10所示之空氣槍予甲○○之
    事實，業據被告於警詢時、偵查中及本院訊問時供明在卷，
    核與證證人即附表編號10空氣槍之買主甲○○於警詢時、偵
    查中及本院審理時陳（證）述之情節相符（參見臺灣板橋地
    方法院檢察署97年度偵字第1192號偵查卷第56頁、第61頁、
    第87頁，本院97年7 月7 日審判筆錄第4 至9 頁），並有搜
    索扣押筆錄1 份、扣押物品目錄表1 份、查獲現場照片4 幀
    、臺北市政府警察局刑事案件移送書（甲○○部分）、露天
    拍賣網頁資料影本1 份、摩比公司登記資料1 份、雙向通聯
    紀錄1 份、台灣大哥大資料查詢結果1 份附卷可稽，而附表
    所示之空氣槍，經分別送請內政部警政署刑事警察局鑑定結
    果，其發射速度動能換算單位面積動能，均明顯超過足以穿
    透人體或豬隻皮肉層之程度（20焦耳/ 平方公分、24焦耳/
    平方公分），均具有殺傷力等節（詳如附表所載），亦有內
    政部警政署刑事警察局96年11月21日刑鑑字第0960174514號
    槍彈鑑定書影本1 份、內政部警政署刑事警察局97年1 月30
    日刑鑑字第096019 5693 號槍彈鑑定書1 份在卷可查，綜上
    ，自堪認被告就上揭客觀事態之自白確與事實相符。至被告
    雖為上開辯解，然目前網路普及，拍賣網站甚多，一般民眾
    僅需登錄若干資料（正確或不正確之資料均可），即得參與
    國內、外之各類網路拍賣活動，故各該拍賣網站雖然在形式
    上定有不得販售違法物品之條款，但實際上根本無法有效管
    制各類拍賣活動之內容，更無法過濾賣家之拍賣標的是否為
    違禁物品（甚至早已有「什麼都買的到、什麼都不奇怪」之
    網路拍賣術語），被告係一年約40歲之成年人，且為摩比公
    司之負責人，具有相當之學識、經驗與社會歷練，對此等網
    路拍賣實況尤無諉為不知之理，詎仍辯稱因拍賣網站明文規
    定不得販售違禁物品，且長期公開販售標示合法進口之空氣
    槍，乃誤認所購買之空氣槍均為合法者云云，自不足取，再
    依被告所提供之「北區射擊協會俱樂部組織章程草案」觀之
    ，其中「一、概說」內載明：「另設立daisy880s 強弱化室
    2 間，進出其內必須測量初速數質達到法定標準以下，始得
    將槍枝攜帶出場」等語（參見同上偵查卷第147 頁），而「
    陸、管制事項：三」內復載明：「攜出之ＢＢ槍須由測速器
    測量低於法定焦耳始得換證出場」等語（參見同上偵查卷第
    149 頁），益見斯時被告對於其所欲成立射擊俱樂部內所使
    用之空氣槍之動能焦耳數是否低於法定標準，確有特別留意
    ，甚至訂有相關之檢測及管制攜帶空氣槍出場之措施，堪認
    其對於具有殺傷力之空氣槍，係槍砲彈藥刀械管制條例所管
    制之槍枝，非經主管機關許可，不得轉讓及持有一事，確有
    所知悉，且對於其所購入欲使用於該射擊俱樂部內之上開空
    氣槍之動能焦耳數均高於法定標準，亦有所認知與預見，其
    辯稱不知悉附表所示之空氣槍係違禁品云云，顯屬事後圖卸
    推托之詞，要無足採；被告雖另辯稱其倘知悉上開空氣槍係
    具有殺傷力之管制槍枝，焉有於網路上公開販售並留下真實
    聯絡電話之理！又豈有將該等空氣槍逕置於其公司櫃架上毫
    無隱蔽之理！然一般犯罪活動非必隱蔽為之，其公開為之者
    ，仍所在多有，況依被告供陳國內大型拍賣網站上長期公開
    販售各式空氣槍等情觀之，亦有可能係因自認不易遭警方查
    緝始於網路上公開販售並置於公開櫃架上，本院因認被告此
    部分辯解，尚難採擇為有利認定之依據；被告雖又辯稱本件
    查獲時，附表一編號1 之空氣槍之高壓氣體鋼瓶卡在槍枝上
    ，以致無法拔出而損壞云云，然斯時附表一編號1 之空氣槍
    之高壓氣體鋼瓶僅係暫時卡住，經查緝員警當場敲落該高壓
    氣體鋼瓶，再重新裝入後，該空氣槍即可使用等情，業據證
    人即本案查獲時適在現場見聞查緝經過之摩比公司業務助理
    丁○○於本院審理時到庭結證無訛（參見本院97年7 月7 日
    審判筆錄第14頁），且該空氣槍嗣送請內政部警政署刑事警
    察局鑑定結果，亦確具有殺傷力，有該局97年1 月30日刑鑑
    字第0960195693號槍彈鑑定書1 份在卷足憑，足徵被告此部
    分辯解顯屬無稽，亦無從援為有利認定之依據；另被告雖又
    舉證人丙○○到庭證述其曾聽聞被告欲承租房屋供作射擊靶
    場之用等情，惟此部分情節與被告涉及本案之行為，並無何
    等關連性，仍無從援為有利認定之依據。末查被告於警詢時
    及偵查中雖一再供稱上開空氣槍係自美國寄送至臺灣地區云
    云，惟被告嗣於本院準備程序中堅陳其並非自美國購入該等
    空氣槍等語，本院核諸本案卷證，確無該等空氣槍係自美國
    寄送至臺灣地區之相關佐證，爰不予認定此部分犯罪事實；
    又被告於偵查中雖一再供稱其係以15,000元之價格，將附表
    編號10之空氣槍轉售予買主甲○○云云（參見同上偵查卷第
    80頁、第134 頁），惟證人甲○○迭於偵查中及本院審理時
    證稱其係以12,000元之價格購買上開空氣槍等語（參見同上
    偵查卷第87頁、本院97年7 月7 日審判筆錄第5 頁），參諸
    被告於偵查中亦明確供稱：「‧‧‧我有跟甲○○收錢，但
    我沒有獲利‧‧‧」等語（參見同上偵查卷第132 頁），本
    院認被告就此部分之自白是否與事實相符，容有產生合理懷
    疑之餘地，依罪疑唯輕原則，爰採擇證人甲○○就此部分之
    證述作為認定此部分犯罪事實之基礎，附此敘明。綜上所述
    ，本案事證已臻明確，被告犯行洵堪認定。
二、核被告所為，犯係槍砲彈藥刀械管制條例第8 條第2 項之非
    法轉讓空氣槍罪，其非法持有空氣槍之低度行為，應為非法
    轉讓空氣槍之高度行為所吸收，不另論罪。公訴意旨雖認被
    告係涉犯同條例第8 條第1 項之非法販賣空氣槍罪名，惟本
    件被告係以每枝13,000元之價格購入上開空氣槍，嗣則以低
    於購入價格之12,000元，將其中如附表編號10所示之槍枝轉
    售予甲○○等情，已如上述，則本件自難認被告轉售該空氣
    槍之際，在主觀上具有何等營利之販賣意圖，是公訴意旨就
    此部分容有誤會，惟其基本社會事實仍屬同一，本院爰逕予
    變更其起訴法條。另公訴意旨雖未就被告購入持有如附表編
    號10所示空氣槍部分提起公訴，惟此部分與原起訴論罪部分
    ，既具有實質上一罪關係，依審判不可分原則乃為起訴效力
    所及，本院自得併予審究。爰審酌被告恣意購入持有及轉讓
    具有殺傷力之空氣槍，非但破壞我國管制槍枝之秩序，亦對
    社會治安造成潛在威脅，此外，復參酌其素行狀況（無前科
    ，有臺灣高等法院被告前案紀錄表1 份在卷可參）及犯罪之
    動機、目的、手段、所生危害、犯罪後猶飾詞否認犯行之態
    度等一切情狀，量處如主文所示之刑，併就罰金刑部分諭知
    易服勞役之折算標準，以資懲儆。末查被告犯罪後，中華民
    國九十六年罪犯減刑條例業已制定，經總統於96年7 月4 日
    公布，並自同年月16日起生效施行，核本件被告之犯罪時間
    ，雖符合於該條例所定之96年4 月24日以前，惟因有該條例
    第3 條第1 項第4 款所列情形，本院爰不予依該條例減其宣
    告刑，附此敘明。
三、如附表編號1 至9 所示之空氣槍，均係本案查獲之槍枝，且
    均具有殺傷力，已如上述，堪認確屬違禁物，爰均依刑法第
    38條第1 項第1 款規定宣告沒收；至附表編號10所示之空氣
    槍，並非本案查扣之槍枝，且屬他案（即甲○○涉嫌違反槍
    砲彈藥刀械管制條例案件）之重要證物，本院爰不予宣告沒
    收；又如事實欄所載被告持用之0000000000號行動電話，雖
    係供被告實施本案犯罪所用之物，惟並未扣案，且並無積極
    證據足資證明係被告所有之物（該行動電話門號登記名義人
    為摩比公司─參見同上偵查卷第125 頁），本院亦不予宣告
    沒收；另本件查獲時，警方一併查扣之銅珠2 包及喇叭鉛彈
    2 盒，均非違禁物，亦非本院應義務沒收之物，爰亦不予宣
    告沒收。
、無罪部分：
一、公訴意旨另以：被告於上揭時、地，係自美國地區以空運方
    式運輸如附表所示之空氣槍進入臺灣地區，因認被告涉有槍
    砲彈藥刀械管制條例第8 條第1 項之非法運輸空氣槍罪嫌及
    懲治走私條例第2 條第1 項私運管制物品進口罪嫌云云。
二、按犯罪事實應依證據認定之，無證據不得推定其犯罪事實；
    又不能證明被告犯罪者，應諭知無罪之判決；刑事訴訟法第
    154 條第2 項、第301 條第1 項分別定有明文。次按被告或
    共犯之自白，不得作為有罪判決之唯一證據，仍應調查其他
    必要之證據，以察其是否與事實相符，刑事訴訟法第156 條
    第2 項亦定有明文
三、本件公訴人認被告涉有非法運輸空氣槍及私運管制物品進口
    等罪嫌，無非以被告於警詢時及偵查中之供述為據，惟訊據
    被告乙○○堅決否認此部分犯行，辯稱：伊並非自美國購入
    該等空氣槍等語。
四、經查：被告於警詢時及偵查中雖一再供稱上開空氣槍係自美
    國寄送至臺灣地區云云，惟被告嗣於本院準備程序中堅陳其
    並非自美國購入該等空氣槍等語，其先後供述不一，已難僅
    憑此等供述遽認被告確有非法運輸空氣槍及私運管制物品進
    口等犯嫌，再經核諸本案卷證，亦查無上開空氣槍係自美國
    寄送至臺灣地區之相關佐證或跡證，自無從遽認被告成立非
    法運輸空氣槍及私運管制物品進口等罪責，此外，復查無其
    他積極、確切事證足以證明被告確有非法運輸空氣槍及私運
    管制物品進口等情事，揆諸上揭規定，要屬不能證明此部分
    之犯罪，爰就此部分為無罪之諭知。
據上論斷，應依刑事訴訟法第299 條第1 項前段、第300 條、第
301 條第1 項，槍砲彈藥刀械管制條例第8 條第2 項，刑法第11
條前段、第38條第1 項、第42條第3 項，判決如主文。
本案經檢察官顏世翠到庭執行職務。
中    華    民    國    97    年    7     月    31    日
                  刑事第三庭  審判長法  官  王屏夏
                                    法  官  彭全曄
                                    法  官  王偉光
上列正本證明與原本無異。
如不服本判決，應於判決送達後10日內敘明上訴理由，向本院提
出上訴狀（應附繕本），上訴於臺灣高等法院。
                                    書記官  陳金鳳
中    華    民    國    97    年    8     月     1    日
附錄本案論罪科刑法條全文：
槍砲彈藥刀械管制條例第8條
未經許可，製造、販賣或運輸鋼筆槍、瓦斯槍、麻醉槍、獵槍、
空氣槍或第4條第1項第1款所定其他可發射金屬或子彈具有殺傷
力之各式槍砲者，處無期徒刑或5年以上有期徒刑，併科新臺幣1
千萬元以下罰金。
未經許可，轉讓、出租或出借前項所列槍枝者，處 5 年以上有期
徒刑，併科新臺幣 1 千萬元以下罰金。
意圖供自己或他人犯罪之用，而犯前二項之罪者，處無期徒刑或
 7 年以上有期徒刑，併科新臺幣 1 千萬元以下罰金。
未經許可，持有、寄藏或意圖販賣而陳列第 1 項所列槍枝者，處
 3年以上10年以下有期徒刑，併科新臺幣700萬元以下罰金。
第 1 項至第 3 項之未遂犯罰之。
附表：
 ┌──┬──────────┬──┬─────────────────────────┐
 │編號│槍枝管制編號        │數量│鑑定結果                                          │
 ├──┼──────────┼──┼─────────────────────────┤
 │ 1  │空氣槍（0000000000）│1枝 │認係氣體動力式槍枝，以小型高壓氣體鋼瓶內氣體為發射│
 │    │                    │    │動力，經以金屬彈丸測試3次，其中彈丸（直徑8.0mm、重│
 │    │                    │    │量2.1g）最大發射速度為每秒148公尺，計算其動能為23 │
 │    │                    │    │焦耳，換算單其單位面積動能為每平方公分45焦耳。    │
 ├──┼──────────┼──┼─────────────────────────┤
 │ 2  │空氣槍（0000000000）│1枝 │認係口徑4.5mm空氣槍，為美國DAISY製POWERLINE880型，│
 │    │                    │    │槍號為000000000，以彈簧帶動活塞壓縮氣體為發射動力 │
 │    │                    │    │（多次折壓式），經以金屬彈丸試射3次，其中彈丸（直 │
 │    │                    │    │徑4.5mm、重量0.38g）最大發射速度為每秒160公尺，計 │
 │    │                    │    │算其動能為4.8焦耳，換算單其單位面積動能為每平方公 │
 │    │                    │    │分30焦耳。                                        │
 ├──┼──────────┼──┼─────────────────────────┤
 │ 3  │空氣槍（0000000000）│1枝 │認係口徑4.5mm空氣槍，為美國DAISY製POWERLINE880型，│
 │    │                    │    │槍號為000000000，以彈簧帶動活塞壓縮氣體為發射動力 │
 │    │                    │    │（多次折壓式），經以金屬彈丸試射3次，其中彈丸（直 │
 │    │                    │    │徑4.5mm、重量0.38g）最大發射速度為每秒169公尺，計 │
 │    │                    │    │算其動能為5.4焦耳，換算單其單位面積動能為每平方公 │
 │    │                    │    │分34焦耳。                                        │
 ├──┼──────────┼──┼─────────────────────────┤
 │ 4  │空氣槍（0000000000）│1枝 │認係口徑4.5mm空氣槍，為美國DAISY製POWERLINE880型，│
 │    │                    │    │槍號為000000000，以彈簧帶動活塞壓縮氣體為發射動力 │
 │    │                    │    │（多次折壓式），經以金屬彈丸試射3次，其中彈丸（直 │
 │    │                    │    │徑4.5mm、重量0.38g）最大發射速度為每秒174公尺，計 │
 │    │                    │    │算其動能為5.7焦耳，換算單其單位面積動能為每平方公 │
 │    │                    │    │分36焦耳。                                        │
 ├──┼──────────┼──┼─────────────────────────┤
 │ 5  │空氣槍（0000000000）│1枝 │認係口徑4.5mm空氣槍，為美國DAISY製POWERLINE880型，│
 │    │                    │    │槍號為000000000，以彈簧帶動活塞壓縮氣體為發射動力 │
 │    │                    │    │（多次折壓式），經以金屬彈丸試射3次，其中彈丸（直 │
 │    │                    │    │徑4.5mm、重量0.38g）最大發射速度為每秒204公尺，計 │
 │    │                    │    │算其動能為7.9焦耳，換算單其單位面積動能為每平方公 │
 │    │                    │    │分49焦耳。                                        │
 ├──┼──────────┼──┼─────────────────────────┤
 │ 6  │空氣槍（0000000000）│1枝 │認係口徑4.5mm空氣槍，為美國DAISY製POWERLINE880型，│
 │    │                    │    │槍號為000000000，以彈簧帶動活塞壓縮氣體為發射動力 │
 │    │                    │    │（多次折壓式），經以金屬彈丸試射3次，其中彈丸（直 │
 │    │                    │    │徑4.5mm、重量0.38g）最大發射速度為每秒179公尺，計 │
 │    │                    │    │算其動能為6.0焦耳，換算單其單位面積動能為每平方公 │
 │    │                    │    │分38焦耳。                                        │
 ├──┼──────────┼──┼─────────────────────────┤
 │ 7  │空氣槍（0000000000）│1枝 │認係口徑4.5mm空氣槍，為美國DAISY製POWERLINE880型，│
 │    │                    │    │槍號為000000000，以彈簧帶動活塞壓縮氣體為發射動力 │
 │    │                    │    │（多次折壓式），經以金屬彈丸試射3次，其中彈丸（直 │
 │    │                    │    │徑4.5mm、重量0.38g）最大發射速度為每秒205公尺，計 │
 │    │                    │    │算其動能為7.9焦耳，換算單其單位面積動能為每平方公 │
 │    │                    │    │分50焦耳。                                        │
 ├──┼──────────┼──┼─────────────────────────┤
 │ 8  │空氣槍（0000000000）│1枝 │認係口徑4.5mm空氣槍，為美國DAISY製POWERLINE901型，│
 │    │                    │    │槍號為000000000，以彈簧帶動活塞壓縮氣體為發射動力 │
 │    │                    │    │（多次折壓式），經以金屬彈丸試射3次，其中彈丸（直 │
 │    │                    │    │徑4.5mm、重量0.38g）最大發射速度為每秒194公尺，計 │
 │    │                    │    │算其動能為7.1焦耳，換算單其單位面積動能為每平方公 │
 │    │                    │    │分44焦耳。                                        │
 ├──┼──────────┼──┼─────────────────────────┤
 │ 9  │空氣槍（0000000000）│1枝 │認係口徑4.5mm空氣槍，為美國DAISY製POWERLINE840型，│
 │    │                    │    │槍號為000000000，以彈簧帶動活塞壓縮氣體為發射動力 │
 │    │                    │    │（多次折壓式），經以金屬彈丸試射3次，其中彈丸（直 │
 │    │                    │    │徑4.5mm、重量0.38g）最大發射速度為每秒160公尺，計 │
 │    │                    │    │算其動能為4.8焦耳，換算單其單位面積動能為每平方公 │
 │    │                    │    │分30焦耳。                                        │
 ├──┼──────────┼──┼─────────────────────────┤
 │ 10 │空氣槍（0000000000）│1枝 │認係口徑4.5mm空氣槍，為美國DAISY製POWERLINE880型，│
 │    │                    │    │，以彈簧帶動活塞壓縮氣體為發射動力（多次折壓式），│
 │    │                    │    │經以金屬彈丸試射3次，其中彈丸（直徑4.5mm、重量0.38│
 │    │                    │    │g）最大發射速度為每秒191公尺，計算其動能為6.9焦耳 │
 │    │                    │    │，換算單其單位面積動能為每平方公分43焦耳。        │
 │    │                    │    │                                                  │
 └──┴──────────┴──┴─────────────────────────┘


司法院資訊處製作；財團法人民間司法改革基金會備份。
